【裁判字號】    97,聲再,62
【裁判日期】    970605
【裁判案由】    聲請再審
【裁判全文】
臺灣高等法院臺中分院刑事裁定          97年度聲再字第62號
    再審聲請人
    即受判決人  甲○○
上列聲請人因違反期貨交易法案件，對於本院96年度金上更（一
）字第251號，中華民國96年12月27日第二審確定判決（原審案
號：台灣台中地方法院91年訴字第1411號判決，起訴案號：台灣
台中地方法院檢察署90年偵字第14215號），聲請再審及停止刑
罰執行，本院裁定如下：
    主  文
再審及停止刑罰執行之聲請均駁回。
    理  由
一、聲請意旨略稱：(一)刑法第16條規定「除有正當理由而無法避
    免者外，不得因不知法律而免除刑事責任。但按其情節，得
    減輕其刑。」聲請人不知外匯保證金交易為期貨之一種，且
    自信其行為為法律所許可，此依臺灣台中地方法院91年訴字
    第1411號案件審理中，承審法官有關臺灣桃園地方法院法官
    詢問最高法院刑事庭或相關單位關於外幣保證金是否屬於期
    貨交易法規範範圍之文章即可證諸：若有法律專業素養之法
    官，尚不清楚外匯保證金交易是否為期貨交易，則聲請人更
    絕對不會知悉，爰依刑事訴訟法第420條第1項第6款「發現
    確實新證據」聲請再審。(二)聲請人於88年間因過失傷害罪，
    而以累犯加重其刑。惟該車禍經台灣省車輛行車事故覆議鑑
    定委員會覆議認定聲請人無肇事因素，聲請人並已於97年5
    月5日呈台灣高等法院台中分院聲請再審，請鈞座給予司法
    救濟，命停止刑罰執行，以待車禍再審結果云云。
二、按有罪之判決確定後，因發現確實之新證據，足認受有罪判
    決之人應受無罪、免訴、免刑或輕於原判決所認罪名之判決
    者，為受判決人之利益，得聲請再審；又法院認為無再審理
    由者，應以裁定駁回之，刑事訴訟法第420條第1項第6款、
    第434條第1項分別定有明文。次按所謂「發現確實之新證據
    」，係指該證據於事實審法院判決前業已存在，為法院、當
    事人所不知，不及調查斟酌，至其後始行發現，且就證據本
    身形式觀察，固不以絕對不須經過調查程序為條件，但必須
    顯然可認為足以動搖原有罪之確定判決，而為受判決人無罪
    、免訴、免刑或輕於原判決所認罪名之判決者為限。亦即該
    「新證據」須可認為確實具有足以動搖原確定判決，而對受
    判決人為更有利判決之「確實性」外，尚須具備該證據係在
    事實審法院於判決前已存在，因未經發現，不及調查斟酌，
    或審判時未經注意，至其後始行發現之「嶄新性」特質，二
    者均屬不可或缺，倘若未具備上開「確實性」與「嶄新性」
    二種聲請再審新證據之特性，即不能據為聲請再審之原因，
    有最高法院90年度台抗字第71號刑事裁定可資參照。
三、經查：(一)聲請人所犯違反期貨交易法案件等罪，業據原確定
    判決詳載其認定之證據及理由：『福偉行要求陳貞宜等人簽
    立之承攬契約書、委任授權書既有如前可疑之處（明明是處
    理公司業務事項，卻記載為「甲方得利用工作之閒暇，從事
    其他無償或有償之行為」、「甲方請求乙方˙˙˙利用工作
    之閒暇，代為協助甲方處理信託匯創金融商品顧問有限公司
    ˙˙˙在國外地區投資買賣現貨金融商品之事務」），陳貞
    宜等人顯難執福偉行之營利事業登記證，即認彼等所為一切
    業務均屬合法。況福偉行之營業項目為「一國內外投資之引
    介及有關投資之技術合作提供商情資料及引介諮商顧問。二
    國際商情資訊提供及分析顧問業務˙˙˙（上開業務之經營
    應遵照有關法令規定辦理）」，有福偉行之台中市政府營利
    事業登記證附卷可參（原審卷(一)第63頁），被告陳貞宜、甲
    ○○、曾群筑亦迭稱「應徵時公司方面曾出具營利事業登記
    證」等語（見原審卷(一)第37頁、第134頁、原審卷(二)第34頁
    ），足見被告陳貞宜、甲○○、曾群筑亦均明知福偉行未經
    主管機關許可並發給許可證照，不得經營期貨經理、顧問事
    業。』（見本院96年金上更（一）字第251號判決書第12頁
    ）。再審意旨就確定判決上開已明確論究之理由，聲請人再
    以「承審法官手上有關外幣保證金是否屬於期貨交易法規範
    範圍內之文章」，得出「法官若不清楚外匯保證金交易是否
    為期貨交易，則聲請人更不可能知悉」做為發現確實新證據
    為再審之理由，其既經原確定判決認定明確，並本於經驗法
    則、論理法則為證據之取捨及證據證明力之判斷，且於判決
    內論述得心證之理由，則其聲請再審之事由，自不足動搖原
    確定判決，自不能據為再審之理由，本件聲請再審，為無理
    由，應予駁回。又本件再審之聲請，既予駁回，其停止刑罰
    執行之聲請，即屬不能准許，應併予駁回。(二)另聲請人因過
    失傷害案聲請再審並請求停止刑罰執行部分，聲請人既已於
    97年5月5日向臺灣高等法院台中分院呈聲請再審狀，則應由
    審理該案法官為再審與否與是否停止刑罰執行之審查核與本
    件並無關連，併此敘明。
四、據上論斷，應依刑事訴訟法第434條第1項，裁定如主文。
中    華    民    國    97    年    6     月    5     日
            刑事第二庭  審判長法  官  李  璋  鵬
                              法  官  胡  忠  文
                              法  官  蕭  錦  鍾
上列正本證明與原本無異。
如不服本裁定，應於收受送達後5日內向本院提出抗告書狀，並
敘述抗告之理由。
                              書記官  蕭  訓  慧
中    華    民    國    97    年    6     月    6     日


司法院資訊處製作；財團法人民間司法改革基金會備份。
